臺灣臺北地方法院刑事判決　　　　　　　96年度易字第2650號
公　訴　人　臺灣臺北地方法院檢察署檢察官
被　　　告　甲○○
　　　　　　丁○○
　　　　　　　　　　號4樓
上列被告等因背信案件，經檢察官提起公訴（96年度偵字第1147
5 號），本院判決如下：
    主  文
甲○○共同為他人處理事務，意圖為自己不法之利益，而為違背
其任務之行為，致生損害於本人之利益，未遂，處罰金新臺幣貳
萬陸仟元，如易服勞役，以新臺幣壹仟元折算壹日，減為罰金新
臺幣壹萬參仟元，如易服勞役，以新臺幣壹仟元折算壹日。
丁○○共同為他人處理事務，意圖為自己不法之利益，而為違背
其任務之行為，致生損害於本人之利益，未遂，處罰金新臺幣貳
萬陸仟元，如易服勞役，以新臺幣壹仟元折算壹日，減為罰金新
臺幣壹萬參仟元，如易服勞役，以新臺幣壹仟元折算壹日。
    事  實
一、甲○○曾於民國95年9 月中旬至96年4 月4 日間任職於留學
    家聯合顧問有限公司（下稱留學家公司）擔任留學顧問，為
    留學家公司處理代辦客戶出國留學之相關諮詢與程序事項，
    並簽署「留學家公司機密保護條款」，承諾不外漏學生之基
    本資料，於離職後亦不洩漏給其他同業，以保障留學家公司
    仲介學生留學之佣金利益。詎甲○○竟與長信國際顧問有限
    公司（即留學通國際留學顧問中心，下稱長信公司）之負責
    人丁○○，共同意圖為自己不法之利益，基於背信之犯意聯
    絡，於96年3 月間，由甲○○將留學家公司客戶乙○○之基
    本資料外漏予長信公司，再由丁○○在乙○○向美國威德恩
    、橋港大學及加州州立大學北嶺分校之留學申請文件上，均
    黏貼長信公司之英文標籤「留學通Study Abroad Master 」
    ，將代理人填為長信公司，並於文件上代理人欄位繕打「
    Agent ：Study Abroad Master InternationalCouns eling
    」，表示係長信公司即留學通為乙○○代辦入學申請之意思
    ，復由甲○○於96年3 月30日將上開申請文件寄至美國，而
    違背甲○○曾簽署之機密保護條款所應負之義務，足使上述
    學校誤認乙○○之代理人係長信公司，嗣因美國威德恩大學
    以電子郵件詢問留學家公司：為何留學家公司寄出之乙○○
    之申請文件上所載代理人為留學通公司，留學家公司始悉上
    情經與乙○○獲得入學許可而就讀之橋港大學聯繫而未致生
    損害。
二、案經留學家公司訴由臺北市政府警察局中正第一分局移送臺
    灣臺北地方法院檢察署檢察官偵查起訴。
    理  由
一、訊據被告甲○○固坦承任職於留學家公司擔任留學顧問，並
    簽署「留學家公司機密保護條款」，承諾不外漏學生之基本
    資料，於離職後亦不洩漏給其他同業等情，被告丁○○則坦
    承為長信公司負責人，並於乙○○向美國威德恩、橋港大學
    及加州州立大學北嶺分校之留學申請文件上，黏貼長信公司
    之英文標籤「留學通Study Abroad Master 」，將代理人填
    為長信公司，並於文件上代理人欄位繕打「Agent ：Study
    Abroad Master Internatio nalCounseling」之事實，惟被
    告2 人均否認有何背信之犯行。被告甲○○辯稱：乙○○之
    申請資料，係乙○○交予伊並委託處理後續，伊仍然拿回留
    學家公司寄件，且伊無處理文件繕打製作之任務，並無背信
    之意圖及行為，留學家公司亦無受到損害。被告丁○○則辯
    以：伊免費幫乙○○處理出國留學事宜，與被告甲○○並無
    犯意聯絡，留學家公司並無受到損害等語。經查：
（一）被告甲○○於95年9 月中旬至96年4 月4 日間任職於留學
      家公司擔任留學顧問，曾簽署「留學家公司機密保護條款
      」，承諾不外漏學生之基本資料，於離職後亦不洩漏給其
      他同業，並負責處理留學家公司代辦客戶學生乙○○出國
      留學之相關諮詢與程序事項。嗣被告甲○○欲於96年4 月
      間至被告丁○○負責之長信公司任職，而於96年3 月間與
      被告丁○○會面，斯時留學家之客戶學生乙○○亦前往將
      申請文件交予被告甲○○，被告甲○○即將乙○○之申請
      文件交予被告丁○○，再由丁○○在乙○○向美國威德恩
      、橋港大學及加州州立大學北嶺分校之留學申請文件上，
      黏貼長信公司之英文標籤「留學通Study Abroad Master
      」，將代理人填為長信公司，並於文件上代理人欄位繕打
      「Agent ：Study Abroad Master International Counse
      ling」後，復由被告甲○○於96年3 月30日將該申請文件
      攜回留學家公司寄至美國等情，業據被告甲○○、丁○○
      坦承不諱，並有被告甲○○之離職人員申請單及交接清單
      、被告甲○○簽署之留學家公司機密保護條款、乙○○簽
      立之留學代辦合約、快遞單、大學申請表在卷可稽，此部
      分之事實堪予認定，並足認被告甲○○確有違背其簽署之
      「留學家公司機密保護條款」，將學生之資料洩漏與同業
      長信公司之背信行為。
（二）被告甲○○雖辯稱不知被告丁○○在乙○○之申請文件上
      貼上長信公司之英文標籤並填寫代理人欄位，伊係受乙○○委託處理後續事宜，並仍將該申請文件攜回留學家公司
      寄出等語，無背信之意圖及行為等語。惟查，被告甲○○
      坦承乙○○之申請文件係由其寄出（96年度偵字第11475
      號卷第101 頁）等情，核與證人即留學家公司職員楊佩璇
      亦於偵查中具結證述：文件顧問的工作內容包括繕打文件
      、幫留學學生寄出申請文件，惟曾看見被告甲○○繕打乙○○之快遞單等語（同上卷第101 頁）相符。又依證人乙○○於偵查中具結證述：並未委託留學通公司代為處理留
      學事情（同上卷第99頁）等語，及依證人即留學家公司負
      責人丙○○於本院具結證述：依公司流程，禁止留學顧問
      寄出文件，應由文件顧問幫學生將申請文件裝袋封口（本
      院96年12月4 日審判筆錄第11頁）等語，足認被告甲○○
      應係知悉乙○○之申請文件因貼有長信公司標籤，故逾越
      留學顧問權限自行將乙○○申請文件寄出。上述辯解，顯
      係卸責之詞，不足採信。
（三）又被告丁○○既坦承於乙○○向美國威德恩、橋港大學及
      加州州立大學北嶺分校之留學申請文件上，黏貼長信公司
      之英文標籤「留學通Study AbroadMaster」，將代理人填
      為長信公司，並於文件上代理人欄位繕打「Agent ：
      Study Abroad Master International Counseling」時，
      知悉乙○○為留學家的學生（本院96年12月4 日審判筆錄
      第21頁），且斯時被告丁○○正與被告甲○○洽談甲○○
      至長信公司工作事宜，亦應知悉當時被告甲○○仍在留學
      家公司任職，惟仍與乙○○申請文件上貼上長信公司標籤
      ，則其與被告甲○○之背信犯行，具有犯意聯絡及行為分
      擔，亦堪認定。
（四）按背信罪以其結果致生損害於本人之財產或其他利益，為
      構成要件之一，故應以本人之財產或利益，已否發生損害
      ，為區別既遂未遂之標準。其所稱財產或其他利益上之損
      害，係指減少現存財產上價值之意，凡妨害財產上增加以
      及喪失日後可得期待之利益亦包括之，又所生損害之數額
      ，並不須能明確計算，祇須事實上生有損害為已足，不以
      損害有確定之數額為要件（最高法院72年度台上字第4843
      號、80年度台上字第2205號判決意旨參照）。查被告2 人
      雖於乙○○之申請文件上之代理人欄填為長信公司，然依
      據證人乙○○與留學家公司之留學代辦合約，乙○○業已
      支付全額代辦費用予留學家公司。且依證人即留學家公司
      負責人丙○○於本院具結證稱：留學代辦機構可由學生所
      申請成功的學校獲得退佣利益，乙○○申請三所學枚，實
      際就讀的學校才有退佣，乙○○最後就讀僑港大學，僑港
      大學回覆會儘快將乙○○之退佣給予留學家公司（本院96
      年12月4 日審判筆錄）等語，足認留學家公司並未因上述
      被告2 人之背信行為發生財產或其他利益即可得佣金之損
      害，是以被告2 人之背信行為，應屬未遂。
（五）綜上所述，被告2 人事證明確，伊等背信未遂犯行均堪認
      定，應予依法論科。
二、核被告2 人所為，均係犯刑法第342 條第2 項、第1 項之背
    信未遂罪罪。又被告2 人，彼此間就上開背信犯行，有犯意
    聯絡及行為分擔，而被告丁○○係與具有為留學家公司處理
    事務身分之被告甲○○，共同實施犯罪，應依刑法第31條第
    1 項規定，與被告甲○○論以上開背信罪之共同正犯。被告
    2 人已著手背信行為之實施，然尚未生既遂之結果，其犯罪
    尚屬未遂，爰依刑法第25條第2 項規定減輕其刑。起訴書認
    被告2 人係犯背行既遂罪嫌，尚有未洽，應予更正為未遂，
    且無庸變更起訴法條（司法院【七六】廳刑一字第一九八三
    號參照），此雖未於審判程序中敘明，然此並無礙於被告2
    人就本案之攻擊防禦，併此敘明。爰審酌被告2 人明知乙○○為留學家公司之客戶，且被告甲○○斯時任職於留學家公
    司，仍共同為上述背信未遂犯行，且犯後否認犯行，犯後態
    度非佳，惟尚未造成留學家財產上損害，衡以被告2 人犯罪
    之動機、目的、智識程度等一切情狀，分別量處如主文所示
    之刑，並諭知易服勞役之折算標準。又被告2 人犯本案背信
    未遂之犯罪時間係於96年4 月24日以前，且合於減刑條件，
    應依中華民國九十六年罪犯減刑條例第2 條第1 項第3 款、
    第7 條規定，均減其宣告刑2 分之1 ，並諭知易服勞役之折
    算標準。
據上論斷，應依刑事訴訟法第299 條第1 項前段，刑法第28條、
第31條第1 項、第342 條第2 項、第1 項、第25條第2 項、第42
條第3 項前段，刑法施行法第1 條之1 ，中華民國九十六年罪犯
減刑條例第2 條第1 項第3 款、第7 條，判決如主文。
本案經檢察官熊南彰到庭執行職務
中　　華　　民　　國　　96　　年　　12　　月　　31　　日
　　　　　　　　　刑事第三庭  審判長法  官  沈君玲
                                    法  官  詹慶堂
                                    法　官　胡宗淦
以上正本證明與原本無異。
如不服本判決，應於判決送達後10日內向本院提出上訴狀（應抄
附繕本）。告訴人或被害人如對於本判決不服者，應具備理由請
求檢察官上訴，其上訴期間之計算係以檢察官收受判決正本之日
期為準。
　　　　　　　　　　　　　　　　    書記官　張耀鴻
中　　華　　民　　國　　96　　年　　12　　月　　31　　日
附錄法條：
中華民國刑法第342條
（背信罪）
為他人處理事務，意圖為自己或第三人不法之利益，或損害本人
之利益，而為違背其任務之行為，致生損害於本人之財產或其他
利益者，處5年以下有期徒刑、拘役或科或併科1千元以下罰金。
前項之未遂犯罰之。
